【裁判字號】    99,交上易,743
【裁判日期】    991208
【裁判案由】    過失傷害
【裁判全文】
臺灣高等法院臺南分院刑事判決       99年度交上易字第743號
上  訴  人  臺灣嘉義地方法院檢察署檢察官
被      告  蕭維平
上列上訴人因被告過失傷害案件，不服臺灣嘉義地方法院99年度
交易字第288號中華民國99年10月29日第一審判決（起訴案號：
臺灣嘉義地方法院檢察署99年度偵字第6165號），提起上訴，本
院判決如下：
    主  文
上訴駁回。
    理  由
一、按不服地方法院之第一審判決而上訴者，應向管轄第二審之
    高等法院為之。提起上訴，應以上訴書狀提出於原審法院為
    之。上訴書狀應敘述具體理由。第二審法院認為上訴書狀未
    敘述理由者，應以判決駁回之。刑事訴訟法第361條第1項、
    第2項、第350條及第367條前段分別定有明文。而所謂不服
    第一審判決之具體理由，必係依據卷內既有訴訟資料或提出
    新事證，指摘或表明第一審判決有何採證認事、用法或量刑
    等足以影響判決本旨之不當或違法，而構成應予撤銷之具體
    事由，始克當之（例如：依憑證據法則具體指出所採證據何
    以不具證據能力，或依憑卷證資料，明確指出所為證據證明
    力之判斷如何違背經驗、論理法則）；倘僅泛言原判決認定
    事實錯誤、違背法令、量刑失之過重或輕縱，而未依上揭意
    旨指出具體事由，或形式上雖已指出具體事由，然該事由縱
    使屬實，亦不足以認為原判決有何不當或違法者（例如：對
    不具有調查必要性之證據，法院未依聲請調查亦未說明理由
    ，或援用證據不當，但除去該證據仍應為同一事實之認定）
    ，皆難謂係具體理由，俾與第二審上訴制度旨在請求第二審
    法院撤銷、變更第一審不當或違法之判決，以實現個案救濟
    之立法目的相契合，並節制濫行上訴（最高法院97年度台上
    字第892號刑事判決意旨參照）。
二、本件檢察官上訴意旨略以：茲據告訴人劉志強具狀請求上訴
    ，略以：被告蕭維平於99年2月3日下午4時許，駕車在嘉義
    市○○路、自由路口撞及告訴人劉志強騎乘之機車，並致告
    訴人受有鎖骨幹閉索性骨折、上肢多處開放性傷口、下肢多
    處開放性傷口及胸壁挫傷等傷害後，不僅於偵查及審理中均
    矢口否認就上開車禍之發生有何過失之處，且亦未和告訴人
    達成和解或有賠償告訴人損害之情事，顯見被告全無悔悟之
    心，斷無僅科處2月有期徒刑之理，經核尚非顯無理由，爰
    依刑事訴訟法第344條第3項、第361條提起上訴。
三、原審認定被告蕭維平於民國99年2月3日下午4時許，駕駛車
    牌號碼1921-FN號自用小客車，沿嘉義市○○路由南往北方
    向行駛，行經該路與自由路交岔路口時，適有告訴人劉志強
    騎乘牌照號碼MBW-097號普通重型機車，沿嘉義市○○路由
    西往東方向駛至上開交岔路口，蕭維平所駕自用小客車之車
    首遂在交岔路口內撞及機車右側車身，致劉志強受有鎖骨幹
    閉鎖性骨折、上肢多處開放性傷口、下肢多處部位之開放性
    傷口、胸壁挫傷等傷害，因認被告所為係犯刑法第284條第1
    項前段之過失傷害罪。係依憑告訴人之指訴及卷附之道路交
    通事故現場圖、道路交通事故調查報告表、現場照片可稽及
    政院衛生署嘉義醫院診斷證明書等相關書證為佐證。並說明
    汽車行駛時，駕駛人應注意車前狀況，並隨時採取必要之安
    全措施，道路交通安全規則第94條第3項定有明文。被告於
    行經設有號誌之交岔路口，縱依號誌前進，仍應遵守上開規
    定，隨時注意左右來車，以避免危險之發生。而被告係由南
    往北方向行進，告訴人則由西往東方向駛來，被告所行之嘉
    義市○○路為雙向四線快車道、二線機車優先道、二線慢車
    道，有前開道路交通事故調查報告表可考，被告所處駕駛座
    又位在小客車左前側，面對左前側來車，視野寬廣應無障礙
    ，稍事注意，即可避免危險之發生。且再參酌前開道路交通
    事故調查報告表，案發時地係晴天日間有自然光線、柏油路
    面乾燥無缺陷、無障礙物視距良好，顯無不能注意之情事。
    是被告於應注意且能注意之情形下，竟疏於注意左右來車行
    進，因而與告訴人發生車禍，其有過失甚為灼然，是被告辯
    稱伊無過失云云並不可採。而告訴人行經交岔路口亦未注意
    左右來車，隨時採取必要之安全措施，亦有過失責任可言。
    雖告訴人自始堅稱被告闖紅燈因而釀禍，自己應無過失云云
    ，按闖越紅燈者，為求迅速通過路口，經常加速前進，此時
    車輛慣性力量非小，所造成撞擊通常非屬輕微，經查，告訴
    人機車僅車身右側葉子板部分破裂脫落，右側車身仍屬完整
    ，事後修理費用僅為3300元，有現場照片及告訴人附帶民事
    起訴狀記載可佐（交查卷第17頁），損害未臻嚴重，與一般
    闖越紅燈之情節有所出入，是其所稱被告闖紅燈云云，證明
    力猶嫌不足，未堪認定。被告與告訴人均未注意車前狀況，
    就本件車禍之發生同有過失。而告訴人雖與有過失，惟本件
    車禍既係被告之過失行為所併合肇致，被告仍不能解免其罪
    責。告訴人所受之傷害係因本件車禍所致，是被告之過失行
    為，與被害人之傷害結果間顯具有相當因果關係。核原判決
    已敘述其所憑之證據及其認定之理由。復敘明審酌被告於本
    件事故發生後，在有犯罪職權之機關或公務員發覺犯人前，
    即向到場處理之嘉義市政府警察局交通警察隊警員陳義威坦
    承駕車肇事，有自首情形紀錄表在卷可依（交查卷第10頁）
    ，其自首接受裁判，應依刑法第62條前段減輕其刑。又審酌
    被告駕車不慎，就本件車禍應與告訴人同負過失之責任輕重
    ；告訴人受傷骨折，前後住院五日之傷害程度；犯罪時未受
    刺激；駕駛自用小客車穿越交岔路口撞及騎乘機車之告訴人
    ；離婚，育有二名子女，分別就讀小學一、五年級，子女現
    由被告父母照顧，父母健在，一人在外租屋居住，須負擔子
    女之扶養費用，自己有一姐一弟，現從事送貨隨車員之工作
    ；未有任何前科之品行；國中畢業之智識程度；與告訴人素
    不相識；坦承肇事，惟爭執過失程度，事後仍未與告訴人達
    成和解賠償損害等犯罪一切情狀，量處被告有期徒刑2月，
    並諭知易科罰金之折算標準。從形式上觀察，原判決並無判
    決違背法令之情形存在。
四、按量刑之輕重，係屬事實審法院得依職權自由裁量之事項，
    苟以被告之責任為基礎，復已斟酌刑法第57條各款所列情狀
    而為刑之量定，復未逾越法定刑度，不容任意指為違法（最
    高法院96年台上字第7018號判決意旨參照）。經查，原判決
    已詳細記載其審酌科刑之一切情狀之理由，對於上訴理由指
    摘被告否認過失暨未賠償告訴人損害等各節，亦經審酌，並
    無漏未審酌情事。且原判決量刑亦未逾越法定刑度，又未濫
    用自由裁量之權限，刑度亦屬妥適，核無不當或違法之情形
    。檢察官上訴理由徒以原審量刑失之過輕為由，而未具體指
    摘或表明原判決有何認定事實錯誤、違背法令或量刑等足以
    影響判決本旨之不當或違法，難謂已具體提出上訴理由。揆
    諸上開說明，本件上訴未敘述具體理由，其上訴不合法，應
    予駁回，並不經言詞辯論為之。
五、依刑事訴訟法第367條前段、第372條，判決如主文。
中    華    民    國    99    年    12    月    8     日
                  刑事第六庭    審判長法  官  董武全
                                      法  官  賴純慧
                                      法  官  林英志
以上正本證明與原本無異。
不得上訴。
                                      書記官  魏安里
中    華    民    國    99    年    12    月    8     日

司法院資訊處製作；財團法人民間司法改革基金會備份。
